臺灣板橋地方法院民事判決　九十年度訴字第二○八四號
　　原　　　告　金德昌鋼鐵股份有限公司
　　法定代理人　黃廷涼
　　訴訟代理人　蔡進輝
　　被　　　告　大佳營造股份有限公司
　　法定代理人　鍾富光
　　訴訟代理人　鍾彩濱
右當事人間清償債務事件，本院判決如左：
    主    文
被告應給付原告新台幣壹佰參拾陸萬陸仟柒佰貳拾貳元及自民國九十年十二月十五日
起至清償日止按週年利率百分之五計算之利息。
訴訟費用由被告負擔。
本判決第一項於原告以新台幣肆拾伍萬伍仟元或等值之彰化銀行定期存單供擔保後，
得為假執行；但被告如於假執行程序實施前，以新台幣壹佰參拾陸萬陸仟柒佰貳拾貳
元為原告預供擔保，得免為假執行。
    事    實
甲、原告方面：
  一、聲明：除供擔保金額外，餘如主文所示。
  二、陳述：
　　１原告與訴外人楙喜工程有限公司（以下簡稱楙喜工程公司），因鋼板買賣，對
      楙喜工程公司享有一百三十六萬六千七百二十二元之價金債權，有台灣板橋地
      方法院九十年促字第二四五一二號支付命令及確定証明書為憑，經向楙喜工程
      公司催討未獲清償，楙喜工程公司因其於八十九年二月一日曾貸予被告二百萬
      元，有楙喜工程公司匯予被告二百萬元之台灣銀行匯款條為証，楙喜工程公司
      遂於九十年六月二十八日在一百三十六萬六千七百二十二元之範圍內，將借款
      債權移轉予原告，此有楙喜工程公司債權讓與契約書可稽，原告受讓楙喜工程
      公司對被告之債權，並以起訴狀繕本送達被告作為債權讓與之通知，又該借款
      債務未定返還期限，原告以起訴狀繕本送達被告，定一個月期限催告被告返還
      ，並自催告期間屆滿起算法定遲延利息。
    ２被告辯稱：楙喜工程公司於八十九年二月一日匯入二百萬元，係楙喜工程公司
      為清償其於八十七年十一月二十七日向被告公司借款之還款，並非楙喜工程公
      司借款二百萬元予被告云云，惟查：
    (1)楙喜工程公司向被告借牌承攬工程，雙方約定：被告向業主投標工程，實際上
      由楙喜工程公司施工，被告繳納履約保証金予業主，楙喜工程公司須按月給付
      該履約保証金利息，此外就所得工程款亦應給付被告稅後淨額之百分之四，做
      為借牌之對價。楙喜工程公司於八十七年十一月間向被告借款二百萬元，業於
      八十八年一月八日清償，由被告公司自楙喜工程公司承作民族國中、懷恩隧道
      之工程款中扣抵，此業據證人曹娜利即楙喜工程公司之法定代理人證述在卷，
      並提出曹娜利傳真與被告法定代理人鍾富光之計算單為憑，茲就扣款細節詳述
      如下：懷恩隧道工程款為四百二十八萬零二百三十三元，扣除百分之五稅金後
      ，實際所得為四百零七萬六千四百零二元，楙喜工程公司給付百分之四的酬金
      對價一十六萬三千零五十六元，是懷恩隧道工程款，被告應給付楙喜工程公司
      四百一十一萬七千一百六十七元，另被告應付楙喜工程公司民族國中工程款一
      百五十七萬九千零五十五元，此可從曹娜利於八十七年十二月二十八日傳真與
      被告法定代理人鍾富光之計算單得知：「民族3,400,000-1,854,745+（力行保
      固金）33,800=1,579,055，請鍾先生匯款於12/30台灣銀行和平分行0000
      00000000楙喜工程有限公司」，然上開一百五十七萬九千零五十五元
      ，被告並未給付予楙喜工程公司，因此由曹娜利於八十八年一月八日再度與被
      告法定代理人鍾富光會算，即以懷恩隧道工程款扣除借款二百萬元，加上民族
      國中部分未給付之工程款一百五十七萬九千零五十五元，故被告須給付楙喜工
      程公司三百六十九萬六千二百二十二元，而被告亦於當日以天佳福營造有限公
      司（以下簡稱天佳福公司）名義匯入楙喜工程公司之帳戶內，有第一銀行南門
      分行00000000000號帳戶存摺資金往來明細可稽，是楙喜工程公司
      於八十七年十一月二十七日所欠被告公司之借款二百萬元，業已清償，此業據
      證人曹娜利證述在卷，並提出曹娜利於八十八年一月八日傳真與被告法定代理
      人鍾富光之計算單，內載：「to鍾先生，懷恩4,280,223x1.05=  4,076,402，
      4,076,402×0.4（應係0.04之誤）=163,056，4,280,223-163,056-(上次借款
      2,000,000-1,579,055) 420945 =3,696,222，請匯入一銀南門分行00000
      000000楙喜工程有限公司，我今天須還於銀行三百萬元，請儘早做匯款
      ，謝謝，曹小姐」等語，是以被告辯稱：楙喜工程公司於八十九年二月一日匯
      入二百萬元，係楙喜工程公司為清償其於八十七年十一月二十七日向被告公司
      借款之還款云云，顯不足採。
    (2)環南市場履約保証金要六百五十五萬元，因被告資金不足，而楙喜工程公司有
      意借牌承包，曹娜利遂允以借款二百萬元予被告以繳納履約保證金，此業據證
      人曹娜利證述在卷，並稽諸曹娜利於八十九年二月二日傳真與被告法定代理人
      鍾富光之會算單載明：「環南市場二期（曹存入二百萬，曹小姐二百萬利息
      ，按月退還與曹小姐）」等語，並經被告之法定代理人鍾富光親筆簽名，益証
      楙喜工程公司確有借予被告二百萬元，以供被告繳納環南市場履約保證金，曹
      娜利並將此二百萬元於八十九年二月一日匯入被告帳戶，有匯款條可證，匯款
      條上雖誤記「環南市場押標金」，然匯款二百萬元借予被告，仍屬事實。
    ３被告另辯稱：證人曹娜利所提之證物，均係其個人所書立，並非與被告之對帳
      ，亦無被告之簽名，且其內甚多係與被告公司不同主體之天佳福公司（法定代
      理人謝月珠）之帳目，如懷恩隧道工程係天佳福公司所承作，根本與被告無關
      云云。惟查：被告公司與天佳福營造有限公司事實上之負責人皆係鍾富光，楙
      喜工程公司向被告及天佳福公司借牌承攬工程，工程款及利息等金額之往來，
      均係得被告法定代人鍾富光之同意，被告法定代理人鍾富光於八十九年二月二
      十二日親筆簽名之會算單，其中第三點：「高工保証函，六萬三千元×1.6%」
      ，係天佳福公司得標承建之交通部台灣區○道○○○路北區工程處國一、二線
      中壢段轄區橋涵結構整修工程，六萬三千元係屬該工程之履約保証金，茲有上
      海商業儲蓄銀行承德分行履約保証書乙紙可証，1.6%即係楙喜方面按月給付之
      保証利息，又第四點：「榮工保証函，七十三萬×1.6%」，亦係天佳福公司得
      標承建之萬板專案五一二標新店溪鐵路橋改建為公路橋工程，七十三萬元係工
      程履約保証金，茲有上海商業儲蓄銀行承德分行工程履約保証金連帶保証書為
      憑，上開二工程均係天佳福公司得標之工程，苟非被告法定代理人鍾富光有權
      處理天佳福公司之財務，伊焉得代天佳福公司與楙喜會算保証金利息，即可推
      知被告法定代理人鍾富光亦係天佳福公司之實際負責人。又查第六點：「環南
      市場二期，曹存入二百萬」，即係被告得標之工程，是以被告方面就伊與天佳
      福公司得標之工程與楙喜合併會算，並由被告法定代理人鍾富光親自簽名，即
      足証被告法定代理人鍾富光可代表被告及天佳福營造有限公司與楙喜工程公司
      會算。再稽諸八十八年一月八日，曹娜利與鍾富光就工程款會算後，鍾富光以
      天佳福公司之名義依會算結果匯款三百六十九萬六千元予楙喜公司，益見鍾富
      光可代表被告、天佳福公司與楙喜工程公司結算工程款，被告所辯：證人曹娜
      利之會帳，無被告之簽名，其內甚多係與天佳福公司之帳目，與被告無關云云
      ，洵無足採。
乙、被告方面：
  一、聲明：原告之訴駁回。如受不利之判決，願供擔保，請准宣告免為假執行。
  二、陳述：
    １本件依原告之起訴狀所載，係依據「債權讓與及消費借貸之法律關係」請求，
      然被告與原告所述之債權讓與人楙喜工程公司間，並無債權債務存在，亟先說
      明。
    ２次依原告之說法，楙喜工程公司於八十九年二月一日匯款二百萬元予被告，係
      借款云云，殊屬不實：該筆匯款，實係楙喜工程公司為清償其於八十七年十一
      月二十七日向被告所借二百萬元之還款，且還款前後，迭由被告於八十七年十
      月六日交付一百九十五萬四千八百八十二元；八十七年十一月二十七日交付四
      百萬元；八十七年十二月三十一日交付二百萬元；八十八年一月六日交付五十
      萬元；八十八年二月二十二日交付一百八十六萬九千九百四十二元；八十八年
      七月二日交付二十萬元；八十八年七月二十九日交付一百二十七萬四千三百三
      十一元；八十八年八月六日交付三百三十八萬三千五百八十三元；八十八年八
      月十六日交付六十萬元；八十八年八月十九日交付一十八萬九千五百一十二元
      ；八十八年九月三日交付三百四十萬三千五百三十三元；八十八年九月十五日
      交付四百一十八萬零八百五十五元；八十八年九月十七日交付二十二萬一千一
      百零三元；八十八年九月三十日交付一百五十九萬五千零六十元；八十八年九
      月三十日交付二百三十六萬零三十九元；八十八年九月三十日交付五百八十三
      萬一千八百四十八元；八十八年十月十五日交付三十五萬元；八十八年十月二
      十九日交付二百一十四萬六千六百四十六元；八十八年十月三十日交付七百三
      十八萬一千七百三十一元；八十八年十二月三十日交付二十八萬元；八十九年
      一月十五日交付二十萬元；八十九年一月二十三日交付六萬八千二百元；八十
      九年二月二十五日交付九萬五千七百元；八十九年四月二十四日交付一十三萬
      二千八百八十二元；八十九年五月二十五日交付九十萬元；八十九年五月三十
      一日交付一百四十五萬九千一百一十二元；八十九年五月三十一日交付五百萬
      元；八十九年八月一日交付八萬元；八十九年八月二日交付一萬五千元等工程
      款，而工程款繼續交付，如真有借款債權存在，理應主張或扣除，奈未見及此
      ，顯見原告虛構事實，不足採信。
    ３更有該楙喜工程有限公司及楙喜營造有限公司之負責人李國珍出具證明書證明
      「楙喜工程有限公司及楙喜營造有限公司，於八十七年十一月二十七日向被告
      公司借款二百萬元，已於八十九年二月一日匯款返還」，有證明書一紙可稽，
      足明原告主張債權讓與不實。且證人李國珍到庭證稱「我是楙喜公司負責人」
      及「我公司是被告公司下包，我公司在八十七年週轉不靈，所以才向被告公司
      借了二百萬元，八十九年時就用這匯款方式償還二百萬元，曹娜利是我公司的
      會計。」「是否知悉環南市場押標金？」「環南市場履約保證金是六百五十萬
      元，非楙喜公司能力所能支付，投標人是被告公司，押標金也是被告公司支付
      ，我們只是承作轉包部分。」「對契約書有何意見？」證人答「我不知有這件
      事，我們公司沒有讓與債權，契約書不實在。」（見本院九十年十月二十四日
      言詞辯論筆錄），而環南市場整修工程係由被告於八十九年一月二十八日下午
      十四時決標，依商場慣例係應先繳足押標金始能參與投標，又奚有何能於決標
      得標後之八十九年二月一日才由下包繳押標金之理？且押標金係二百五十萬元
      ，非原告所舉證人曹娜利所云之保證金匯款二百萬元，數目亦差異懸殊。
    ４被告係以大佳營造工程有限公司名義投標，當無由下包繳付保證金之理！且八
      十九年二月二日被告係申請華南商業銀行公館分行，開具履約保證金保證書替
      代工程履約，亦有履約保證書（一紙一百四十五萬元、另一紙五百一十萬元）
      ，二紙計六百五十五萬元可佐，亦證無由楙喜工程有限公司支付現金履約之情
      事。
    ５證人曹娜利在　鈞院九十年十一月十四日證述「原告向公司要材料款，我們沒
      有錢付，但我們有一筆做環南市場的履約保證金六百五十五萬元，環南市場工
      程以大佳營造名義投標，但實際上是楙喜工程施作，向大佳營造借牌，投標保
      證金由大佳營造付履約保證六百五十五萬元。」審判長問「楙喜工程在八十七
      年十一月二十七日有無向大佳借錢？」則稱「有，但在八十八年一月八日已清
      償，由楙喜工程承作民族國中、懷恩隧道大佳付給楙喜工程之工程款中扣抵，
      提出說明壹份。」并再答「我與李國珍，我出資百分之三十，李國珍出百分之
      七十，李國珍負責業務，我負責財務調度及發包，與大佳營造工程款是由我負
      責，目前大佳與楙喜工程之間仍有工程，提出大佳營造尚欠楙喜工程款項明細
      表一件。」證人續稱「上面有寫環南三百，是指已出的履約保證金二百萬元及
      投入的成本一百萬元。」證人李國珍則稱「是我寫的，沒有錯，三百是指工程
      款，沒有包括二百萬元的保證金。」及依證人曹娜利所提之證物，均係證人個
      人所書立，並非與被告之對帳，亦無被告之簽名，且其內甚多係與被告公司不
      同主體之天佳福公司（法定代理人謝月珠）之帳目，根本與被告無關。又證人
      曹娜利前述「有於八十七年十一月二十七日向被告借錢，但在八十八年一月八
      日已清償，由楙喜工程施作民族國中、懷恩隧道大佳付給楙喜工程之工程款中
      扣抵，提出說明書。」然楙喜工程係屬被告下包，被告迭再給予工程款（見九
      十年十月二十四日答辯狀理由及附件資料），並無扣除上項借款，且台北市政
      府工務局養護工程處懷恩隧道整修工程係天佳福營造有限公司（法定代理人謝
      月珠）所承作，有無付予工程款，亦與被告無涉，奈證人竟主張被告應付工程
      款，均屬無據及矛盾。
    ６原告九十年八月十四日起訴狀所附證二即八十九年二月一日台灣銀行匯款回條
      聯，經向銀行查證，銀行僅就匯條日期、解款行、收款人帳號、收款人、匯款
      金額、匯款機關或匯款人、匯款人統一編號及電話記錄有效，其他銀行根本無
      從辨別，如有附言記載，亦須記明在備註（用途）內始為有效，證人曹娜利所
      提係擅自記載在日期後，除不合邏輯外，更足證明係匯款後臨訟前所任意擅自
      加註，全然與事實不符。此點請原告舉證或向原台灣銀行查明即悉。且楙喜工
      程有限公司如有繳交環南市場押標金，匯款人何以係「曹娜利」個人？而非以
      公司名義匯款？鈞院更可以命證人提出該公司全年帳冊查證明悉。
    理    由
一、按訴狀送達後，原告不得將原訴變更或追加他訴，但擴張或減縮應受判決事項之
    聲明者，不在此限，民事訴訟法第二百五十五條第一項第三款定有明文。本件原
    告起訴請求被告應給付原告一百三十六萬六千七百二十二元及自本件起訴狀繕本
    送達之翌日起至清償日止，按年息百分之五計算之利息，嗣於訴狀送達後，就利
    息部分，變更為自本件起訴狀繕本送達後一個月屆滿時起至清償日止，按年息百
    分之五計算之利息，核屬減縮應受判決事項之聲明，揆諸首揭規定，爰予准許。
二、原告起訴主張：原告與訴外人楙喜工程公司間，因鋼板買賣，對楙喜工程公司享
    有一百三十六萬六千七百二十二元之價金債權，經向楙喜工程公司催討未獲清償
    ，楙喜工程公司因其於八十九年二月一日曾貸予被告二百萬元，楙喜工程公司遂
    於九十年六月二十八日在一百三十六萬六千七百二十二元之範圍內，將借款債權
    轉與原告，原告受讓楙喜工程公司對被告之債權，並以本件訴狀將債權讓與之事
    實通知被告，又該借款債務未定返還期限，原告以起訴狀繕本送達被告，定一個
    月期限催告被告返還，並自催告期間屆滿起算法定遲延利息等情；被告則以：楙
    喜工程公司固於八十九年二月一日匯款二百萬元給被告，然上開匯款係要清償楙
    喜工程公司於八十七年十一月二十七日欠被告之借款，被告並未積欠楙喜工程公
    司之借款債務，原告本於債權讓與及消費借貸債權對被告請求，顯無理由等語置
    辯。
三、原告對訴外人楙喜工程公司間，因鋼板買賣，對楙喜工程公司有一百三十六萬六
    千七百二十元之價金債權，業據原告提出本院九十年度促字第二四五一二號支付
    命令及確定證明書為證，且為被告所不爭執，應可信為真實。原告主張訴外人楙
    喜工程公司對被告有二百萬元消費借貸債權，楙喜工程公司在一百三十六萬六千
    七百二十元之範圍內，將債權讓與原告，因而原告對被告請求給付一百三十六萬
    六千七百二十元，惟被告則否認其欠訴外人楙喜工程公司二百萬元。是本件首應
    就訴外人楙喜工程公司對被告有無二百萬元之借款債權存在，予以審酌。經查：
  (1)楙喜工程公司於八十七年十一月間向被告借款二百萬元，及楙喜工程公司之法定
    代理人曹娜利於八十九年二月一日匯款二百萬元予被告等情，均為兩造所不爭執
    ，此部分堪予認定。
  (2)原告主張：楙喜工程公司向被告借牌承攬工程，雙方約定：被告向業主投標工程
    ，由楙喜工程公司施工，被告繳納履約保証金予業主，楙喜工程公司須按月給付
    該履約保証金利息，此外就所得工程款亦應給付被告稅後淨額之百分之四，做為
    借牌之對價。楙喜工程公司於八十七年十一月二十七日向被告借款二百萬元之債
    務，業於八十八年一月八日清償，由被告公司自楙喜工程公司承作民族國中、懷
    恩隧道之工程款中扣抵，懷恩隧道工程款為四百二十八萬零二百三十三元，扣除
    百分之五稅金後，實際所得為四百零七萬六千四百零二元，楙喜工程公司給付百
    分之四的酬金對價一十六萬三千零五十六元，是懷恩隧道工程款，被告應給付楙
    喜工程公司四百一十一萬七千一百六十七元，另被告應付楙喜工程公司民族國中
    工程款一百五十七萬九千零五十五元，此可從曹娜利於八十七年十二月二十八日
    傳真與被告法定代理人鍾富光之計算單得知：「民族3,400,000-1,854,745+（力
    行保固金）33,800=1,579,055，請鍾先生匯款於12/30台灣銀行和平分行000
    000000000楙喜工程有限公司」，然上開一百五十七萬九千零五十五元
    ，被告並未給付予楙喜工程公司，因此由曹娜利於八十八年一月八日再度與被告
    法定代理人鍾富光會算，即以懷恩隧道工程款扣除借款二百萬元，加上民族國中
    部分未給付之工程款一百五十七萬九千零五十五元，故被告須給付楙喜工程公司
    三百六十九萬六千二百二十二元，此有曹娜利於八十八年一月八日傳真予被告法
    定代理人鍾富光之計算單載有：「to鍾先生，懷恩4,280,223x1.05=4,076,402，
    4,076,402×0.4（應係0.04之誤）=163,056，4,280,223-163,056-(上次借款
    2,000,000-1,579,055) 420945 =3,696,222，請匯入一銀南門分行000000
    00000楙喜工程有限公司，我今天須還於銀行三百萬元，請儘早做匯款，謝
    謝，曹小姐」等語，而被告亦於當日以天佳福公司名義匯入楙喜工程公司之帳戶
    內，是楙喜工程公司於八十七年十一月二十七日所欠被告公司之借款二百萬元，
    業已清償等情，此業據證人曹娜利證述在卷（見九十年十一月十四日言詞辯論筆
    錄），並由曹娜利提出其於八十七年十二月二十八日、八十八年一月八日傳真與
    被告法定代理人鍾富光之計算單各一紙、楙喜工程公司第一銀行南門分行000
    00000000存摺為證，應可認定原告所主張楙喜工程公司於八十七年十一
    月間向被告借款二百萬元之債務，業於八十八年一月八日清償，由被告公司自楙
    喜工程公司承作民族國中、懷恩隧道之工程款中扣抵乙節，與事實相符。
  (3)被告雖辯稱：證人曹娜利所提之證物，均係其個人所書立，並非與被告之對帳，
    亦無被告之簽名，且其內甚多係與被告公司不同主體之天佳福公司（法定代理人
    謝月珠）之帳目，根本與被告無關，如台北市政府工務局養護工程處懷恩隧道整
    修工程係天佳福公司所承作，有無付予工程款，與被告無涉，奈證人竟主張被告
    應付工程款，均屬無據及矛盾等語。經查：楙喜工程公司向被告及天佳福公司借
    牌承攬工程，工程款及利息等金額之往來，均係得被告法定代人鍾富光之同意，
    此可見卷附被告法定代理人鍾富光於八十九年二月二十二日親筆簽名之會算單，
    其中第三點：「高工保証函，六萬三千元×1.6%」，係天佳福公司得標承建之交
    通部台灣區○道○○○路北區工程處國一、二線中壢段轄區橋涵結構整修工程，
    六萬三千元係屬該工程之履約保証金，茲有上海商業儲蓄銀行承德分行履約保証
    書乙紙可証，1.6%即係楙喜方面按月給付之保証利息，又第四點：「榮工保証函
    ，七十三萬×1.6%」，亦係天佳福公司得標承建之萬板專案五一二標新店溪鐵路
    橋改建為公路橋工程，七十三萬元係工程履約保証金，茲有上海商業儲蓄銀行承
    德分行工程履約保証金連帶保証書為憑，上開二工程均係天佳福公司得標之工程
    ，苟非被告法定代理人鍾富光有權處理天佳福公司之財務，伊焉得代理天佳福公
    司與楙喜會算保証金利息。又查第六點：「環南市場二期，曹存入二百萬」，該
    環南市場工程係被告所得標，是以被告法定代理人鍾富光就被告公司與天佳福公
    司得標之工程與楙喜合併會算，並親自簽名確認，復於八十八年一月八日，曹娜
    利與鍾富光就天佳福營造得標之工程款會算後，鍾富光以天佳福公司之名義依會
    算結果匯款三百六十九萬六千元予楙喜公司，有楙喜工程公司第一銀行南門分行
    00000000000帳戶存摺可稽，益見鍾富光可代理天佳福公司與楙喜工
    程公司結算工程款，被告所辯：證人曹娜利所提之證物，均係其個人所書立，並
    非與被告之對帳，亦無被告之簽名，且其內甚多係與被告公司不同主體之天佳福
    公司之帳目，根本與被告無關云云，洵無足採。
  (4)原告並主張：楙喜工程公司於八十九年二月一日匯給被告二百萬元，係因環南市
    場履約保証金要六百五十五萬元，被告資金不足，楙喜工程公司有意借牌承包，
    曹娜利遂允以借款二百萬元予被告等情，此業據證人曹娜利證述在卷（見九十年
    十一月十四日言詞辯論筆錄），並稽諸曹娜利於八十九年二月二十二日傳真與被
    告法定代理人鍾富光之會算單載明：「環南市場二期（曹存入二百萬，曹小姐
    二百萬利息，按月退還與曹小姐）」等語，並經被告之法定代理人鍾富光於八十
    九年二月二十二日親筆簽名，而楙喜工程公司於八十九年三月十日之轉帳傳票上
    亦記載「存出保證金、環南大四五五、楙二００，借方金額二百萬元」，此業據
    曹娜利於九十年十一月十四日言詞辯論期日提出，益証楙喜工程公司確有借予被
    告二百萬元，以供被告繳納環南市場履約保證金，曹娜利並將此二百萬元於八十
    九年二月一日匯入被告帳戶，有匯款條可證，匯款條上雖誤記「環南市場押標金
    」，然此不影響上開事實之認定。被告雖辯稱：楙喜工程公司於八十七年十一月
    二十七日向被告借款二百萬元，被告於借款前後，自八十七年十月六日至八十九
    年八月二日均有陸續交付工程款予楙喜工程公司，如真有借款債權存在，理應主
    張或扣除，奈未見及此，足顯原告之主張虛構無疑，不足採信等語。惟查：楙喜
    工程公司於八十七年十一月二十一日向被告借款二百萬元，被告仍欲繼續給付工
    程款，不主張抵銷，乃被告之權利，之後楙喜工程公司於八十八年一月八日將借
    款二百萬元與被告應付予楙喜工程公司之工程款抵銷，楙喜對被告不負借款債務
    ，被告於八十八年一月八日以後亦無從主張自工程款中扣抵，嗣於八十九年二月
    一日楙喜工程公司借款二百萬元予被告，對被告享有借款債權及工程款債權，被
    告僅有債務，何來債權主張抵銷，是被告辯稱：楙喜工程公司於八十七年十一月
    二十七日向被告借款二百萬元，被告於借款前後，自八十七年十月六日至八十九
    年八月二日均有陸續交付工程款予楙喜工程公司，如真有借款債權存在，理應主
    張或扣除，奈未見及此，顯見原告虛構事實等語，應無可採。又被告雖提出證人
    李國珍出具之證明書，記載「楙喜工程有限公司及楙喜營造有限公司，於八十七
    年十一月二十七日向被告公司借款二百萬元，已於八十九年二月一日匯款返還」
    ，然查楙喜工程公司之負責人為曹娜利，非李國珍，有公司基本資料查詢表可稽
    ，楙喜工程公司之帳目係由曹娜利掌管，李國珍係負責業務部分，此為曹娜利證
    述在卷，應以曹娜利對楙喜工程公司之工程款帳目較為清楚，是李國珍出具之證
    明書不足採信。
  (5)綜上，原告所主張：楙喜工程公司於八十七年十一月二十一日向被告公司借款二
    百萬元，已於八十八年一月八日清償，由被告公司自楙喜工程公司承作民族國中
    、懷恩隧道之工程款中扣抵，另楙喜工程公司於八十九年二月一日匯款二百萬元
    予被告，係借款，以供被告繳納環南市場履約保證金之用，楙喜工程公司對被告
    享有二百萬元借款債權等情，應可認定為真實。
四、原告於九十年六月二十八日，在一百三十六萬六千七百二十二元之範圍內，受讓
    楙喜工程公司對被告之借款債權，有原告提出之債權讓與契約書，並經證人曹娜
    利證述在卷，證人李國珍雖以其係楙喜工程公司之實際負責人，否認該債權讓與
    契約之效力，然曹娜利為楙喜工程公司之負責人，有公司基本資料查詢表可稽，
    自有權利代表公司對外與原告訂立債權讓與契約，該契約有效成立。原告以起訴
    狀繕本送達被告作為債權讓與之通知，已對被告生債權讓與之效力，又該借款債
    務未定返還期限，原告以起訴狀繕本送達被告，定一個月期限催告被告返還，查
    本件起訴狀繕本係於九十年十一月十四日當庭交付起訴狀及減縮聲明狀予被告，
    是自九十年十一月十五日起算一個月，即以九十年十二月十四日為催告期間之末
    日，自九十年十二月十五日起算法定遲延利息，是原告請求被告給付一百三十六
    萬六千七百二十二元及自九十年十二月十五日起至清償日止按週年利率百分之五
    計算之利息，為有理由，應予准許。
五、兩造陳明願供擔保，聲請宣告假執行或免為假執行，經核均無不合，爰分別酌定
    相當之擔保金額宣告之。
六、本案事證已臻明確，兩造其餘主張陳述及所提之證據，均毋庸再予審酌，附此敘
    明。
七、結論：本件原告之訴為有理由，依民事訴訟法第七十八條、第三百九十條第二項
    、第三百九十二條，判決如主文。
中　　　華　　　民　　　國　　九十一　　年　　　二　　　月　　二十一　　日
                                臺灣板橋地方法院民事第三庭
~B法　官　陳映如
右正本證明與原本無異。
如不服本判決，應於判決送達後廿日內，向本院提出上訴狀。
中　　　華　　　民　　　國　　九十一　　年　　　二　　　月　　二十五　　日
~B書記官　高玉彬
